【裁判字號】    98,建更,1
【裁判日期】    990212
【裁判案由】    清償債務等
【裁判全文】
臺灣板橋地方法院民事裁定               98年度建更字第1號
原      告  甲○○
訴訟代理人  李淵聯律師
被      告  勝美建設股份有限公司
法定代理人  乙○○
訴訟代理人  沈志成律師
            張錦春律師
            莊國禧律師
上列當事人間請求清償債務等事件，本院裁定如下：
    主  文
本件移送臺灣臺中地方法院。
    理  由
一、按因不動產之物權或其分割或經界涉訟者，專屬不動產所在
    地之法院管轄，民事訴訟法第10條第1 項定有明文。次按訴
    訟之全部或一部，法院認為無管轄權者，依原告聲請或依職
    權以裁定移送其管轄法院，並為同法第28條第1 項所明定。
二、經查，本件原告起訴，依其訴之聲明所載除第1 項係請求被
    告應給付原告新臺幣（下同）1,086,605 元，及自民國96年
    12 月28 日起至清償日止，按年息百分之5 計算之利息外，
    第2 項部分尚請求確認原告對於坐落臺中市○○區○○路80
    -15 號後方勝美寶山段一期（勝美）輕隔間工程（裝修）有
    新臺幣1,086,605 元本息之法定抵押權存在，及被告應協同
    原告辦理法定抵押權之登記等情，有原告所提出之起訴狀在
    卷可稽，並業經本院於原移送裁定經臺灣高等法院廢棄後，
    為昭慎重，又於98年8 月10日以裁定命原告補正，而經原告
    於98年8 月18日以陳報狀表示「一、其訴之聲明早已載明於
    起訴狀，訴訟標的及事實理由亦然。二、訴訟標的為債權讓
    與、承攬契約、法定抵押權、法理、誠信及衡平法則。」，
    有該陳報狀附於本院98年度建更字第1 號卷第14頁可參。另
    本院復於民國98年9 月7 日、98年10月7 日、98年11月30日
    曾訂庭期通知原告到庭，擬藉以查明就本件訴訟本院究否有
    管轄權乙事，然原告或未到庭，或到庭之人其代理權有欠缺
    ，以致本院不得已又於99年1 月22日再度函請原告就本件訴
    訟「訴之聲明」部分是否包括主張原告係法定抵押權人，業
    已取得法定抵押權，而請求確認原告之法定抵押權存在乙節
    為答覆，並另擇訂99年2 月3 日開庭調查確認。嗣經原告於
    99年2 月3 日到庭，並就本院所詢「訴之聲明究竟為何？是
    否有包括請求確認法定抵押權存在的部分？原告是否主張已
    取得法定抵押權，為法定抵押權人，而請求確認法定抵押權
    存在？」事項，回覆本院稱：「法定抵押權不經登記即已存
    在，所以我們主張我們已經取得法定抵押權，為法定抵押權
    人，訴之聲明第2 項確實有要確認法定抵押權存在。確認之
    後並請求被告應協同辦理登記，我們認為此登記不是生效要
    件，應為民法759 條的處分條件，所以請求登記是希望能夠
    產生土地法43條的公示效力，據以對抗第三人。」等語，且
    經本院再三確認原告是否要撤回其訴之聲明第2 項請求確認
    法定抵押權存在部分，惟原告並未依限陳報本院，且始終未
    為撤回之表示，則原告顯然仍有起訴請求確認法定抵押權存
    在之意思。依此，既然探求訴訟標的應以原告起訴時之請求
    為準（見臺灣高等法院94年度抗字第2436號裁定意旨），且
    民事訴訟法第27條亦已明定：「定法院之管轄，以起訴時為
    準。」，則本件依原告前揭所陳，其起訴時，核其性質，前
    揭訴之聲明有關第2 項部分乃應係屬因不動產之物權而涉訟
    者，依前揭法條規定，本應專屬不動產所在地之法院即臺灣
    臺中地方法院管轄。而該訴之聲明第1 項有關請求給付金錢
    部分復依同法第11條規定：「對於同一被告因債權及擔保該
    債權之不動產物權涉訟者，得由不動產所在地之法院合併管
    轄」，得由不動產所在地之法院合併管轄。是參酌前揭說明
    及法條規範意旨，本件既係對於同一被告提起債權及擔保該
    債權之不動產物權之訴，且屬基於同一原因事實而生，自不
    宜割裂由不同之法院管轄，即應認得就全部移送該專屬法院
    審理（最高法院85 年 度台上字第296 號裁判意旨、臺灣高
    等法院86年度抗字第1095號裁判意旨參照）。茲原告向無管
    轄權之本院起訴，顯係違誤，爰依職權將本件移送於該管轄
    法院。
三、依首開法條，裁定如主文。
中    華    民    國    99    年    2     月    12    日
                  民事第一庭    法  官  黃若美
以上正本係照原本作成
如對本裁定抗告須於裁定送達後10日內向本院提出抗告狀，並應
繳納抗告費新台幣1,000元整。
中    華    民    國    99    年    2     月    12    日
                                書記官  高偉庭

司法院資訊處製作；財團法人民間司法改革基金會備份。
